【裁判字號】    97,訴,1138
【裁判日期】    970926
【裁判案由】    侵權行為損害賠償
【裁判全文】
臺灣臺南地方法院民事判決              97年度訴字第1138號
原      告  乙○○
訴訟代理人  許永明律師
被      告  甲○○
上列被告因過失傷害案件，經原告提起刑事附帶民事訴訟請求侵
權行為損害賠償，由本院刑事庭裁定移送前來，本院於民國97年
9月12日言詞辯論終結，判決如下：
    主      文
被告應給付原告新台幣貳拾柒萬零柒佰肆拾陸元，及自民國九十
七年九月十三日起至清償日止，按週年利率百分之五計算之利息
。
原告其餘之訴駁回。
訴訟費用新台幣壹仟元，由被告負擔百分之三十七即新台幣參佰
柒拾元，其餘新台幣陸佰參拾元由原告負擔。
本判決原告勝訴部份得假執行。但被告如以新台幣貳拾柒萬零柒
佰肆拾陸元為原告供擔保後，得免為假執行。
原告其餘假執行聲請駁回。
    事實及理由
一、原告起訴主張：被告甲○○於民國96年4月8日上午7時25分
    許，駕駛車牌號碼0479-FC號自小客車沿臺南縣永康市○○
    路410巷108弄由東往西方向行駛，途經忠孝路410巷108弄與
    復華8街51巷口欲左轉時，本應注意汽車行駛至交岔路口轉
    彎時，轉彎車應讓直行車先行，而依當時日間自然光線、路
    面無缺陷、無障礙物、視距良好，並無不能注意之情事，竟
    疏未注意即貿然左轉，適原告騎乘車牌號碼9GW-399號輕型
    機車，沿復華8街51巷由東往西方向直行駛來，見狀閃避不
    及，兩車遂發生碰撞，致原告受有下唇內側3公分撕裂傷、
    頭部外傷及雙膝挫傷、擦傷之傷害。為此原告依據侵權行為
    損害賠償之法律關係，請求被告賠償原告新台幣（下同）
    738,432元。茲將請求明細臚列如下：
    1.醫藥費用共16,002元。
    2.薪資損失111,640元。
    3.機車修理費10,790元
    4.精神慰撫金60萬元。
二、被告則請求駁回原告之訴及假執行之聲請，並辯稱：對於醫
    藥費、薪資損失及機車修理費沒有意見，但精神慰撫金過高
    ，過失比例認為被告應負百分之60之責任。
三、法院之判斷：
  (一)原告主張被告於96年4月8日上午7時25分許，駕駛車牌號碼
    0479-FC號自小客車沿臺南縣永康市○○路410巷108弄由東
    往西方向行駛，途經忠孝路410巷108弄與復華8街51巷口欲
    左轉時，本應注意汽車行駛至交岔路口轉彎時，轉彎車應讓
    直行車先行，而依當時日間自然光線、路面無缺陷、無障礙
    物、視距良好，並無不能注意之情事，竟疏未注意即貿然左
    轉，適原告騎乘車牌號碼9GW-399號輕型機車，沿復華8街51
    巷由東往西方向直行駛來，見狀閃避不及，兩車遂發生碰撞
    ，致原告受有下唇內側3公分撕裂傷、頭部外傷及雙膝挫傷
    、擦傷之傷害之情，為被告所不爭執，且被告業經本院以97
    年度交簡字第857號判決拘役25日確定確定，亦經本院依職
    權調閱該刑事卷宗全卷審認無訛，因此，原告上述主張堪認
    為真實。
  (二)按因故意或過失，不法侵害他人之權利者，負損害賠償責任
    ；汽車、機車或其他非依軌道行駛之動力車輛，在使用中加
    損害於他人者，駕駛人應賠償因此所生之損害；不法侵害他
    人之身體或健康者，對於被害人因此喪失或減少勞動能力，
    或增加生活上之需要時，應負損害賠償責任；不法侵害他人
    之身體、健康、名譽、自由、信用、隱私、貞操，或不法侵
    害其他人格法益而情節重大者，被害人雖非財產上之損害，
    亦得請求賠償相當之金額，民法第184條第1項前段、第191
    條之2前段、第193條第1項、第195條第1項前段分別定有明
    文。查原告因被告之駕駛過失行為，致受有下唇內側3公分
    撕裂傷、頭部外傷及雙膝挫傷、擦傷之傷害以及機車毀損之
    損害，而上開傷害及損害與被告之過失行為有因果關係，因
    此，原告自得依上開規定請求被告賠償其損害，茲就原告請
    求之項目及金額，核列如下：
    1.醫藥費用共16,002元：被告就此部分表示無意見，是原告
      此部分之請求，應予准許。
    2.薪資損失111,640元：被告就此部分表示無意見，是原告
      此部分之請求，應予准許。
    3.機車修理費10,790元：被告就此部分表示無意見，是原告
      此部分之請求，應予准許。
    4.精神慰撫金部分：原告受有前述之傷害，其精神上自受有
      痛苦，其請求精神上慰撫金，即非無據。查原告為高中畢
      業，職業為服務業，95年所得為為488,545元、96年所得
      為494,434元，名下有一筆投資；而被告係專科畢業，職
      業為職業軍人，95年所得為11,747元、96年所得為8,884
      元，名下有2筆投資等情，業據兩造於警詢陳明在卷，並
      有二人之稅務電子閘門財產所得調件明細表附卷足憑。本
      院參酌兩造之身分、地位、經濟能力，及原告所受傷害傷
      勢非輕，所受痛苦頗鉅等情，認原告請求之精神慰撫金在
      20萬元之範圍為適當，應予准許，逾此部分之請求，尚屬
      過高，不應准許。
    5.依上所述，原告之損害額為338,432元【計算式：10,790
      （元）＋16,002（元）＋111,640（元）＋200,000（元）
      ＝338,432（元）】。
  (三)再按損害之發生或擴大，被害人與有過失者，法院得減輕賠
    償金額，或免除之。民法第217條第1項定有明文。本院審酌
    原告亦有未注意車前狀況之疏失肇致本件事故，而原告亦自
    認被告應負百分之80之責任，經本院核屬適當，從而，被告
    自得依上開規定減輕其賠償，本件按過失比例減輕後，原告
    得請求被告賠償之金額為270,746元。
  (四)綜上所述，原告依據侵權行為損害賠償之法律關係，原告請
    求被告賠償270,746元，及自陳報狀繕本送達翌日即97年9月
    13日起至清償日止，按週年利率百分之5計算之利息，即有
    理由，應予准許，逾此範圍所為之請求，為無理由，應予駁
    回。
四、本件係屬民事訴訟法第427條第1項規定簡易訴訟事件，所為
    被告部分敗訴之判決，爰就原告勝訴部份依職權宣告假執行
    。另本院依同法第392條第2項、第3項規定，依職權宣告被
    告如以主文第三項但書所示之金額為原告預供擔保者，得免
    為假執行。至原告敗訴部分，其假執行之聲請即失所據，應
    併予駁回。
五、結論：本件原告之訴為一部有理由、一部無理由，依民事訴
    訟法第436條第2項、第79條、第389條第1項第3款、第392條
    第2項，判決如主文。
中    華    民    國    97    年    9     月    26    日
                  民事第三庭    法  官  林福來
以上正本係照原本作成
如對本判決上訴，須於判決送達後20日內向本院提出上訴狀
中    華    民    國    97    年    9     月    26    日
                                書記官  吳俊達


司法院資訊處製作；財團法人民間司法改革基金會備份。
